臺灣板橋地方法院刑事判決　　　　　　　100年度訴字第625號
公　訴　人　臺灣板橋地方法院檢察署檢察官
被　　　告　洪舜源
義務辯護人　葉鞠萱律師
上列被告因強盜等案件，經檢察官提起公訴（100 年度偵字第
5173號），本院判決如下：
    主  文
洪舜源犯竊盜罪，累犯，處有期徒刑肆月；又犯強盜罪，累犯，
處有期徒刑陸年貳月。應執行有期徒刑陸年肆月。
    事  實
一、洪舜源前於88年間因違反懲治盜匪條例案件，經臺灣士林地
    方法院以88年度訴字第58號判處有期徒刑7 年確定；又於89
    年間因違反懲治盜匪條例案件，經臺灣高等法院以89年度上
    更一字第760 號判處有期徒刑1 年10月確定；乃入監接續執
    行，於96年11月20日執行徒刑完畢，詎其不知悛悔，意圖為
    自己不法之所有，於100 年2 月13日（星期日）晚間8 時許
    ，在新北市板橋區○○○街124 巷58號前，以自備鑰匙發動
    彭宗倫管領使用車號IAM-632 號之重型機車（車主係彭宗倫
    之妻彭姚月琴），竊取上述機車及油箱內汽油，並於得手後
    ，旋即騎乘所竊機車前往新北市○○路一帶，嗣於同日晚間
    10 時 許，行經新北市○○區○○路814 巷29號前，見陳嘉
    萍與其友人盧珮伶夜行巷內靠左側行走，復意圖為自己不法
    所有，騎乘上開機車從對向接近陳嘉萍後，突然騎乘機車調
    頭，以徒手方式抓住陳嘉萍背在右肩之女用皮包，陳嘉萍見
    狀立即抗拒，而與洪舜源發生拉扯，洪舜源竟基於強盜及傷
    害陳嘉萍之犯意，利用加催油門使機車瞬間加速之方式，藉
    機車及自己重量之加速度而施以強大之物理力量，力弱之陳
    嘉萍立即遭拖行倒地，並因嚴重撞擊力，受有左肩肱骨頭骨
    折、鼻樑撕裂傷2 公分與左膝挫瘀傷4 ×8 公分之傷害，至
    使陳嘉萍因上述強暴行為倒地不能抗拒，而強取陳嘉萍脫落
    在旁之女用皮包〔內有現金新臺幣（下同）3 萬餘元、行動
    電話1 支（內含門號卡）、存摺3 本（鹿港信用合作社1 本
    及郵局存摺2 本）、信用卡3 張（鹿港信用合作社、元大銀
    行及中國信託各1 張）、身分證、行車執照、駕照、健保卡
    各1 張、電話簿1 本及名片匣1 個，並於得手後，騎車返回
    新北市板橋區○○○街124 巷58號前（上述竊車地點），並
    將竊得之機車停放原處空地藉以掩飾強盜犯行，嗣經警獲報
    後調閱各相關監視錄影畫面後，於新北市板橋區○○○街
    102 巷7 弄1 號旁之巷內，起出洪舜源丟棄上述強盜陳嘉萍
    所有之名片匣1 個（內有記載「陳嘉萍、嘉音鋼琴教室」之
    名片26 張 ），而循線查獲上情（其餘贓物業經洪舜源丟棄
    ，尚未尋獲）。
二、案經陳嘉萍訴由新北市政府警察局新莊分局移送板橋地方法
    院檢察署檢察官偵查起訴。
    理  由
壹、有關證據能力之說明：
    按被告以外之人於審判外之言詞或書面陳述，除法律有規定
    者外，不得作為證據；又被告以外之人於審判外之陳述，雖
    不符合同法第159 條之1 至第159 條之4 之規定，但經當事
    人於審判程序同意作為證據，法院審酌該言詞陳述或書面陳
    述作成時之情況，認為適當者，亦得為證據；當事人、代理
    人或辯護人於法院調查證據時，知有第159 條第1 項不得為
    證據之情形，而未於言詞辯論終結前聲明異議者，視為有前
    項之同意；刑事訴訟法第159 條第1 項及第159 條之5 分別
    定有明文。本件檢察官、被告及其辯護人於本院審理中，就
    本判決所引用審判外之言詞或書面陳述，迄本院審判期日言
    詞辯論終結前，皆表示無意見而不予爭執。本院審酌其餘證
    據資料製作時之情況，尚無違法不當及證明力明顯過低之瑕
    疵，亦認為以之作為證據應屬適當，揆諸前開規定，爰依刑
    事訴訟法第159 條之5 規定，認本件檢察官所提傳聞證據資
    料均有證據能力。
貳、本院得心證之理由：
一、訊據被告於警詢及偵查中固一度坦承上開犯行，惟於本院審
    理中則改辯稱：我的記憶不好，本件案發當天下午4 、5 點
    到晚上11點，我都在板橋市○○○路附近跟友人一起聚會聊
    天，我要傳喚證人楊再義，案發那段時間，就是晚上八點到
    九點間，我都在他家喝酒，他哥哥還有煮薑母鴨給我吃，當
    時我有帶手機，那時我有和另一個朋友聯絡，我在警、偵訊
    會承認，是因為隔天要去考路考，警察說趕快說一說就可以
    趕快回家，但警察騙我，害我偵訊到隔天半夜，警察要我照
    筆錄說，就會判比較輕，所以我在偵訊及羈押庭時都這麼說
    ，我要聲請傳喚楊再義及我手機門號0000000000號的通聯紀
    錄、發話地點，這樣就可以證明我在哪裡云云（本院卷第41
    、42、56、57頁）。惟查：
(一)上開事實，業據被告於警詢及偵查中（含本院羈押訊問時）
    自白甚詳（見偵卷第3 至11、64、65、本院聲羈卷第3 、4
    頁），核與證人即被害人彭宗倫於警詢時、證人即被害人陳
    嘉萍於警詢及偵查中、證人即在場目擊之陳嘉萍友人盧珮伶
    於警詢及偵查中、證人即本件承辦蒐證員警黃建智於偵查中
    之證述情節互核均屬相符（見偵卷第12至14頁彭宗倫警詢筆
    錄、第15、16、98至100 頁陳嘉萍警詢警詢筆錄、第86、87
    頁陳嘉萍偵訊筆錄、第17至20頁盧珮伶警詢筆錄、第87、88
    頁盧珮伶偵訊筆錄、第86頁黃建智偵訊筆錄），復有被害人
    彭宗倫領回上開失竊機車1 輛及被害人陳嘉萍領回上開名片
    匣1 個之贓物認領保管單2 紙（偵卷第21、101 頁）、被害
    人陳嘉萍新泰綜合醫院診斷證明書1 紙（偵卷第96頁）、現
    場蒐證與監視器畫面翻拍照片50張（偵卷第25至27、30至50
    頁）、新莊分局頭前派出所調閱監視器時間鏡頭位置地點分
    析表（含棄贓之時間及地點）、被告竊取機車後之行車動線
    圖各1 份在卷可稽（偵卷第92至95頁），足見被告之上開自
    白與事實相符。
(二)被告洪舜源於本院審理中雖一再辯稱其於案發時係在友人楊
    再義住處餐敘飲酒，另稱其腦部曾經受傷，故於警詢及偵訊
    所言均係記憶有誤云云；然查：
１、被告於100 年5 月9 日本院供稱：本件案發時（100 年2 月
    13日星期日）晚上八點到九點間，我都在楊再義他家喝酒，
    他哥哥還有煮薑母鴨給我吃，當時我有帶手機，那時我有和
    另一個朋友聯絡云云（本院卷第56頁背面）；嗣本院提示依
    被告聲請而調閱之雙向通聯查詢資料（本院卷第53、54頁）
    並告以要旨，被告見其使用上開門號於100 年2 月13日晚間
    七點至十點間，均無通聯紀錄，竟改稱：我晚上六點到十點
    都在睡覺，沒有打電話，我當時在楊再義家喝酒後，因為不
    勝酒力，所以我就說要回家睡覺，我回家之後就先睡了，睡
    到約十一點多我就醒了云云（本院卷第57頁）。被告就本件
    案發時間點（100 年2 月13日20時至22時許）之所在位置，
    忽謂在楊再義住處喝酒、復改稱在被告住處睡覺，其先後所
    述顯不一致。
２、證人楊再義於本院審理中證稱：我認識被告三、四年，當同
    事一年，被告平常的生活舉止還好，並無異於常人之處，也
    無異常行為，下班有空檔就去找我，被告和我的大舅子是同
    事，我也和被告同事過一年，被告平常是散散的（台語），
    就是粗心大意，我不曉得被告是否有在看醫生，好像有聽過
    被告提過自己有在就醫的情形，被告說是憂鬱這樣，在聊天
    時有談過有憂鬱，要去拿藥，除此之外，被告平常的行為就
    跟往常一樣，被告沒有在我面前吃過藥，被告幾乎星期日有
    空檔的話，偶爾會到我的住處待一整天，被告會兩邊跑，有
    時候會到我的住處，有時候會到我大舅子的住處，和被告一
    整天相處時，也沒有看過被告吃藥，被告有時候會走出去，
    說他要回去，然後過一、兩個小時又再回來，我在今年二月
    時使用的電話是0000000000，我不知道被告當時使用的電話
    門號，我有帶使用的手機（審判長請證人查詢手機內被告的
    電話號碼），被告使用門號為0000000000，卷附雙向通聯查
    詢資料於100 年2 月13日通聯紀錄顯示我使用0000000000這
    支電話曾經在下午4 點33分、晚上6 點7 和被告使用的電話
    有過通聯，可能是叫被告到家裡等事，或是叫被告過來泡茶
    、修理電視、借車等，被告後來有無到場，我記不清楚等語
    （本院卷第146 、147 頁）。就證人楊再義之證述情節觀之
    ，無從確切證明本件案發時（100 年2 月13日20時至22時許
    ）被告係在楊再義之住處喝酒；反觀，證人楊再義證述其和
    被告相處時，被告有時候會走出去，然後過一、兩個小時又
    再回來等語，是被告於100 年2 月13日縱曾前往楊再義住處
    ，其間被告亦有可能外出。是被告辯稱其於本件案發時（
    100 年2 月13日20時至22時許）係全程待在楊再義住處喝酒
    一節，是否可採，自非無疑。
３、至被告辯稱稱其腦部曾經受傷，本件其警詢及偵訊所言不實
    云云；惟查，依證人楊再義前揭證詞，本件案發當日，未見
    被告服用藥物，已如前述，則被告是否因藥物作用影響行為
    ，抑或係因故意停藥致有異常行為，即非無疑，然依被告能
    精確判斷所持鑰匙可發動之車型，並規避他人耳目，能順利
    竊得機車，騎乘繞行複雜之巷道，伺機作案，再尋得弱勢目
    標，以迅速之手段接近，見被害人反抗，即利用騎車之動能
    優勢，立即將被害人拖行倒地，順利壓制被害人反抗而強取
    財物得手，其判斷精準、動作流暢，未顯示任何心智障礙，
    而被告強取財物得手後，猶能將竊得機車停放原位，亦顯示
    其以竊得之機車犯案，謀畫週詳，且知湮滅罪證，復能明確
    記憶原竊車之位置，顯示其判斷力、記憶力於案發時均屬正
    常。另被告業於警詢製作筆錄時，告知警員其有精神方面疾
    病，並有鑑定書可以提供等語（偵卷第6 頁），顯見被告知
    悉利用先前精神疾病鑑定書作為抗辯，被告於本件行為當時
    之辨識其行為違法或依其辨識而行為之能力，並無較常人顯
    著減低或欠缺之情事，故被告辯稱本案犯行係出於精神障礙
    或其他心智缺陷，或警詢、偵查中係受誤導而自白等情，尚
    屬無據。
二、綜上所述，被告上開所辯，顯不足採，無從建立合理懷疑而
    推翻前揭積極證據。本件事證明確，被告上開犯行均堪認定
    。
參、論罪及科刑：
一、核被告所為，係犯刑法第320 條第1 項之竊盜罪、同法第
    328 條第1 項之普通強盜罪及同法第277 條第1 項之普通傷
    害罪。按強盜罪非以傷人為當然之手段，本件被害人陳嘉萍
    所受上開傷害，顯非被告施強暴之當然結果，然被告所為上
    開強盜、傷害（業據陳嘉萍提起告訴，參偵卷第88、100 頁
    ）之犯行，所實行者為局部同一之行為，係以一行為觸犯以
    上兩罪，應依想像競合之法律關係，從一重論以普通強盜罪
    （最高法院100 年度台上字第1806、3056號判決參照）；公
    訴意旨認本件被害人所受傷勢係被告實施強盜所生之結果，
    不另論罪，此部分容有誤會，併此敘明。又被告所犯上開竊
    盜罪及普通強盜罪，二罪犯意各別、行為有異，應予分論併
    罰。另被告有事實欄所載之前科及執行情形，有臺灣高等法
    院被告前案紀錄表在卷可稽，其於有期徒刑執行完畢後5 年
    內，故意再犯本件有期徒刑以上之罪，所涉上開2 罪，皆應
    依刑法第47條第1 項之規定論以累犯，並加重其刑。
二、審酌被告正值壯年，身體健全，不知勉力謀事，依循正途以
    維生計，竟任意竊取被害人彭宗倫之機車作為犯案工具，並
    以騎車對被害人陳嘉萍施加暴力之方式，傷害被害人並強盜
    財物，嚴重危害社會安全，惡行重大，除尋回上述被告丟棄
    之名片匣外，其餘物品迄未歸還被害人，且復未與被害人彭
    宗倫、陳嘉萍和解；另被害人陳嘉萍於本院審理中表示其係
    教授鋼琴老師，本件遭受被告騎車故意拖行後，其所受強盜
    及傷害之心理陰影仍然存在，且目前左手無法提高，現仍在
    家養傷，難以工作，且被告否認犯行、亦未和解等情（本院
    卷第150 頁背面）；再審度被告於本院審理中未見悔改之意
    ，犯後態度非佳，另公訴人求處本件應執行有期徒刑12年稍
    嫌過重等一切情狀，爰分別量處如主文所示之刑，並定其應
    執行之刑，以資懲儆。至公訴意旨認被告前有多次搶奪或強
    盜犯行，應予宣告刑前強制工作3 年等語；惟本件被告係以
    徒手方式竊取上開機車，復以騎車對被害人陳嘉萍施加暴力
    之方式強取財物，尚難遽認被告有何強盜之犯罪習慣，爰不
    另為強制工作之諭知，末此敘明。
據上論斷，應依刑事訴訟法第299 條第1 項前段，刑法第320 條
第1 項、第328 條第1 項、第277 條第1 項、第55條、第47條、
、第51條第5 款，刑法施行法第1 條之1 ，判決如主文。
本案經檢察官張瑞玲到庭執行職務。
中    華    民    國   100    年    6     月    30    日
                刑事第十六庭  審判長法  官  王偉光
                                    法  官  魏俊明
                                    法  官  蘇揚旭
上列正本證明與原本無異。
如不服本判決，應於判決送達後10日內敘明上訴理由，向本院提
出上訴狀 (應附繕本) ，上訴於臺灣高等法院。其未敘述上訴理
由者，應於上訴期間屆滿後20日內向本院補提理由書「切勿逕送
上級法院」。
                                    書記官  李郁禎
中    華    民    國   100    年    6     月    30    日
附錄本案論罪科刑法條全文：
刑法第320條
意圖為自己或第三人不法之所有，而竊取他人之動產者，為竊盜
罪，處 5 年以下有期徒刑、拘役或 5 百元以下罰金。
意圖為自己或第三人不法之利益，而竊佔他人之不動產者，依前
項之規定處斷。
前二項之未遂犯罰之。
刑法第328條
意圖為自己或第三人不法之所有，以強暴、脅迫、藥劑、催眠術
或他法，至使不能抗拒，而取他人之物或使其交付者，為強盜罪
，處 5 年以上有期徒刑。
以前項方法得財產上不法之利益或使第三人得之者，亦同。
犯強盜罪因而致人於死者，處死刑、無期徒刑或 10 年以上有期
徒刑；致重傷者，處無期徒刑或 7 年以上有期徒刑。
第 1 項及第 2 項之未遂犯罰之。
預備犯強盜罪者，處 1 年以下有期徒刑、拘役或 3 千元以下罰
金。
刑法第277條
傷害人之身體或健康者，處 3 年以下有期徒刑、拘役或 1 千元
以下罰金。
犯前項之罪因而致人於死者，處無期徒刑或7 年以上有期徒刑；
致重傷者，處3 年以上10年以下有期徒刑。